最高法院民事判決　　　　　　九十六年度台上字第一九九九號
上　訴　人　乙 ○ ○
　　　　　　味王股份有限公司
上 列一 人
法定代理人　丙○○○　住同上
共　　　同
訴訟代理人　陳 志 雄律師
被 上訴 人　甲 ○ ○　住台北市○○區○○路93號
訴訟代理人　陳 榮 宗律師
上列當事人間請求損害賠償事件，上訴人對於中華民國九十五年
十二月六日台灣高等法院第二審更審判決（九十五年度上更(一)字
第一三六號），提起上訴，本院判決如下：
    主  文
原判決關於命上訴人連帶給付新台幣七十萬元本息及命上訴人味
王股份有限公司登報道歉暨該訴訟費用部分廢棄，發回台灣高等
法院。
    理  由
本件被上訴人主張：上訴人乙○○以上訴人味王股份有限公司（
下稱味王公司）名義向台灣士林地方法院（下稱士林地院）聲請
假處分，禁止伊行使味王公司之董事職權，並施予強制執行。嗣
假處分之本案訴訟經士林地院判決味王公司敗訴確定。乙○○逾
越監察人職權及股東會決議授權範圍，對伊所為上開假處分強制
執行之行為，不僅損害伊之權利，並造成伊名譽上難以回復之重
大損害等情，爰依民法第一百八十四條第一項前段、第一百九十
五條第一項，公司法第八條第二項、第二十三條規定，求為命上
訴人連帶賠償新台幣（下同）一千萬元及命味王公司在中國時報
第一版報頭下（全國版）以一單位規格七公分〤五公分之篇幅刊
登如原判決附表所示之道歉啟事一日之判決。（第一審為被上訴
人敗訴判決，被上訴人僅就其中一百五十萬元及登報道歉部分提
起第二審上訴。原審判命上訴人連帶給付七十萬元本息及命味王
公司登報道歉，上訴人不服，提起第三審上訴）。
上訴人則以：被上訴人因執行董事職務有重大損害味王公司之行
為，乙○○為保護公司之利益，本諸監察人之權責，依法對被上
訴人聲請假處分，禁止其行使味王公司之董事職權，無不法侵害
其權益或名譽之情事等語，資為抗辯。
原審將第一審所為上訴人勝訴之判決一部廢棄，改判命上訴人連
帶給付七十萬元本息及命味王公司登報道歉，無非以：乙○○以
味王公司之代表人向士林地院聲請假處分，禁止被上訴人行使味
王公司董事之職權，嗣所提起之本案訴訟經判決味王公司敗訴確
定，為兩造所不爭。按公司法第二百條規定，董事執行業務，有
重大損害公司之行為或違反法令或章程之重大事項，股東會未為
決議將其解任時，得由持有已發行股份總數百分之三以上股份之
股東，於股東會後三十日內訴請法院裁判之。故對於董事依此規
定訴請法院裁判解任者，應由持有已發行股份總數百分之三以上
股份之股東為之，公司本身無依該條規定訴請解任董事之權。本
件乙○○以監察人之身分代表味王公司，以被上訴人為味王公司
之董事，因執行職務有重大損害公司之行為，而對其聲請假處分
，禁止其行使董事職權，所提本案訴訟請求權之基礎乃公司法第
二百條之規定。如上所述，味王公司本身既無依該條規定訴請解
任董事之權，其本案訴訟自不可能勝訴。次按以假處分執行方式
，禁止他人行使公司董事職權，具有公示性，客觀上即足使被禁
止之人被指為行為不良，其原所建立之聲望必有減損，信譽勢必
因此低落。若係以故意或過失而造成該信用（譽）之損害，自屬
民法第一百九十五條所規定之名譽遭受損害。乙○○為味王公司
之監察人，經股東會概括授權代表味王公司聲請假處分及提起本
案訴訟，依公司法第二百十三條規定，自為公司負責人，其重大
過失不法侵害被上訴人之名譽、信用，自應與味王公司連帶負損
害賠償責任。斟酌兩造之身分、地位、經濟狀況及被上訴人名譽
所受損害等情，認被上訴人非財產上之損害以七十萬元為適當。
又味王公司不法侵害被上訴人名譽，被上訴人亦得請求其為回復
名譽之適當處分。從而，被上訴人訴請上訴人連帶給付七十萬元
本息及命味王公司在中國時報第一版報頭下（全國版）刊登如原
判決附表所示之道歉啟事一日，均應准許等詞，為其判斷之基礎
。
惟查上訴人辯稱：乙○○以監察人身分代表味王公司對被上訴人
聲請假處分，禁止其行使味王公司之董事職權，倘不符公司法第
二百條規定，法院即應以裁定駁回。然第一、二審法院均裁定予
以准許，且被上訴人對第一審准許假處分裁定提起抗告時，亦從
未以該項聲請不符合該規定，作為抗告理由。而第一、二審法院
既不認本件假處分聲請有不符合公司法第二百條規定之情事，而
裁定予以准許，嗣本案訴訟雖以此理由判決上訴人敗訴確定，應
係法院見解不同之問題，不能認上訴人所為假處分之聲請為有重
大過失，而成立侵權行為等語，不失為重要之防禦方法。本院前
次發回意旨業已指明，原審仍未審酌，並說明上訴人此項抗辯，
因何不予採取之理由，逕認乙○○以監察人身分代表味王公司聲
請本件之假處分，為有重大過失，自有判決理由不備之違法。次
按公司法第二十三條第二項規定，公司負責人對公司業務之執行
，如有違反法令，致他人受損害時，對他人應與公司負連帶賠償
之責。準此，公司負責人限於處理有關公司之事務，且其執行業
務違背法令致他人受有損害，公司須負賠償之責時，始有與公司
負連帶賠償責任之可言。如上所述，味王公司對於被上訴人聲請
本件假處分，應否負侵權行為損害賠償之責，尚待澄清。且味王
公司依公司法第二百條規定，若無聲請本件假處分之權，則乙○
○自亦無代表公司為聲請之權，其所為之聲請能否謂屬執行職務
之範圍，而違背法令，應與味王公司負連帶損害賠償責任，不無
研求餘地。原審依公司法第二十三條規定，判命乙○○與味王公
司負連帶賠償責任，亦有可議。上訴論旨，指摘原判決於其不利
部分為不當，求予廢棄，非無理由。
據上論結，本件上訴為有理由。依民事訴訟法第四百七十七條第
一項、第四百七十八條第二項，判決如主文。
中　　華　　民　　國　九十六　年　　九　　月　　六　　日
                      最高法院民事第二庭
                          審判長法官  蕭　亨　國
                                法官  葉　勝　利
                                法官  高　孟　焄
                                法官  吳　麗　女
                                法官  童　有　德
      本件正本證明與原本無異
                                      書  記  官
中　　華　　民　　國　九十六　年　　九　　月   二十   日
                                                H
